【裁判字號】    94,訴,1652
【裁判日期】    950621
【裁判案由】    虛報進口貨物
【裁判全文】
臺北高等行政法院判決
                                      94年度訴字第1652號
                              .
原      告  事心企業有限公司
代  表  人  甲○○（董事）
訴訟代理人  張漢榮律師
被      告  財政部基隆關稅局
代  表  人  李榮達（局長）
訴訟代理人  乙○○
            丙○○
上列當事人間因虛報進口貨物事件，原告不服財政部中華民國94
年2月5日台財訴字第 09300635670號訴願決定，提起行政訴訟。
本院判決如下：
    主  文
原告之訴駁回。
訴訟費用由原告負擔。
    事  實
壹、事實概要：
    緣原告於民國（以下同）92年10月29日向被告申報進口澳洲
    、墨西哥產製CANNED ABALONE乙批，計2項（報單號碼：AT/
    92/5716/0054）， 原申報第1項之內容量425G/CAN、固形量
    80G/CAN、數量1,200箱，單價 CIF USD 60/CTN；第2項內容
    量454G/CAN、固形量227G/CAN、數量210箱， 單價 CIF USD
    120/CTN， 經被告查驗結果，貨名均相符，惟其規格（固形
    量）不相符，第1項固形量140G/CAN、數量計200箱， 第2項
    之固形量255G/CAN、數量計210箱，另增列之第3項（貨名、
    內容量同第1項）固形量213G/CAN、數量1,000箱，遂認原告
    涉有虛報進口貨物規格、品質，逃漏稅費之行為，被告乃依
    財政部關稅總局驗估處（以下簡稱驗估處）查得之價格及依
    行為時（以下同）海關緝私條例第37條第1項規定， 處漏稅
    額2倍之罰鍰計新臺幣（以下同）3,219,694元，並依同條例
    第44條及貿易法第21條規定， 追徵所漏進口稅費2,671,367
    元（含進口稅1,609,847元、營業稅1,053,444元、推廣貿易
    服務費8,076元）； 另依加值型及非加值型營業稅法（以下
    簡稱營業稅法）第51條第7款規定，處所漏營業稅3倍之罰鍰
    計3,160,300元。 原告不服，申請復查，未獲變更，提起訴
    願，遭駁回後遂向本院提起行政訴訟。
貳、兩造聲明：
一、原告聲明：求為判決訴願決定及原處分均撤銷。
二、被告聲明：求為判決駁回原告之訴。
、兩造爭點：
    「固形量」是否為進口報單上應記載之事項？
一、原告陳述：
(一)、本件之爭點在於「固形量」是否為報單上應記載之事項，原
    訴願決定以「第查報運貨物進口，報運人應負詳實填報進口
    貨物名稱、品質、規格等責任。報單第28欄位名稱已載明『
    貨物名稱、牌名、規格等』，而『鮑魚罐頭』價格，取決於
    內容量及固形量之規格、品質等因素，故其固形量自應填報
    於該欄位上」，而認「固形量」係屬必要申報事項，原告亦
    確實申報不符云云。惟查：「固形量」是否為必要記載事項
    ，依報單第28欄位並無法查知是否為必要記載事項，復無其
    他法令規定「固形量」應記載於報單上之情形下，縱使「固
    形量」記載有所不符，亦無虛報貨物進口之情事。再者，本
    件原告所申報進口之貨物，確實係依照賣方所出具之發票加
    以記載，因此產生錯誤，實非原告之故意或過失所致，而行
    政罰之科處，亦須行為人具備故意或過失之責任條件（參照
    司法院釋字第275號解釋文）， 今原告既無故意或過失，被
    告逕科罰鍰，實有未洽。
(二)、被告提出驗估處94年 4月25日總驗一一字第0941000669號函
    ，依該函之意旨： 「本案第2項貨物係經憑樣鑑定為墨西哥
    產製車輪牌鮑魚罐，核價時亦係按該等品級、廠牌核估…另
    一份（報單號碼：AE/BC/92/W098/5518）為墨西哥產製之貨
    物（車輪牌，固形量255G）， 申報價格為CFR USD 100/CTN
    ，與本案第2項原估價格相當， 符合行為時（以下同）關稅
    法第27條同樣貨物之規定， 故本案第2項請變更原按關稅法
    第31條核估之法據，改按同法第27條『同樣貨物』之規定核
    估…。」惟查：
１、按所謂同樣貨物之交易價格，係指生產國別、物理特性、品
    質及商譽等均與進口貨物相同。原告進口之鮑魚罐頭並非車
    輪牌，車輪牌鮑魚係坊間屬於高價位之鮑魚罐頭，故以車輪
    牌為同樣貨物認定本件貨物之完稅價格，實有不當之情形。
２、由原告出具之坊間墨西哥鮑魚罐頭之廠牌及售價文件、產品
    照片及發票，可知坊間鮑魚罐頭因產牌不同而有不同價位，
    海王牌約1,730元、鮮美牌1,520元及大字牌955元。 故坊間
    關於墨西哥產品價格落差甚鉅，此乃因品質甚至商標之問題
    ，坊間墨西哥產製車輪牌鮑魚罐乙瓶價值將近2千元， 這是
    眾人皆知之事實，職司貨物進出口之被告焉有可能不知，以
    墨西哥產製車輪牌鮑魚罐之價格來核定系爭貨物，豈係公允
    。
３、依行為時（以下同）關稅法施行細則第15條規定：「本法第
    27條第1項所稱同樣貨物交易價格有兩種以上時， 其交易價
    格依下列順序認定之：…三、同樣貨物其交易價格有兩種以
    上時，以最低者為準。」是以，本件墨西哥產製鮑魚罐頭價
    格既有高低，則被告以高價位之車輪牌鮑魚罐頭為核估之依
    據，顯有違反上開關稅法施行細則第15條之規定。
(三)、綜上所述，爰請判決如原告訴之聲明。
二、被告陳述：
(一)、按「報運貨物進口而有左列情事之一者，得視情節輕重，處
    以所漏進口稅額2倍至5倍之罰鍰…：…二、虛報所運貨物之
    品質、價值或規格…。」、「有違反本條例情事者，除依本
    條例有關規定處罰外，仍應追徵其所漏或沖退之稅款。…」
    為海關緝私條例第37條第1項第2款及同條例第44條所明定；
    次按「納稅義務人，有左列情形之一者，除追繳稅款外，按
    所漏稅額處1倍至10倍罰鍰，並得停止其營業： …七、其他
    有漏稅事實者。」為營業稅法第51條第7款所明定。 本案原
    告涉有虛報貨物規格、品質之違法行為，被告因據論處，於
    法洵無不合。
(二)、關稅法第13條規定，進口報關時，應填送進口報單，而報單
    第28欄位，已列明應填列「貨物名稱、牌名、規格」等事項
    ，次查「固形量」為鮑魚「罐頭」規格之標示，並影響其價
    格，本案原告原申報「固形量」與實到貨物固形量不符，即
    屬虛報貨物規格、品質，並致有漏稅情事，自應依法論處，
    原告所稱顯係推諉卸責之辭，不足為採，被告依上揭法條論
    處，核無不合。
(三)、綜上所述，被告原處分及維持原處分之決定，認事用法，洵
    無不合，原告之訴，顯無理由，爰請判決如被告答辯之聲明
    。
    理  由
一、按「報運貨物進口而有左列情事之一者，得視情節輕重，處
    以所漏進口稅額2倍至5倍之罰鍰，或沒入或併沒入其貨物：
    …二、虛報所運貨物之品質、價值或規格。」、「有違反本
    條例情事者，除依本條例有關規定處罰外，仍應追徵其所漏
    或沖退之稅款。…」分別為海關緝私條例第37條第1項第2款
    及同條例第44條所明定；次按「納稅義務人，有左列情形之
    一者，除追繳稅款外， 按所漏稅額處1倍至10倍罰鍰，並得
    停止其營業：…七、其他有漏稅事實者。」為營業稅法第51
    條第7款所明定。
二、本件原告於92年10月29日向被告申報進口澳洲、墨西哥產製
    CANNED ABALONE乙批，計2項（報單號碼：AT/92/5716/0054
    ），原申報第1項之內容量425G/CAN、固形量80G/CAN、數量
    1,200箱，單價CIF USD 60/CTN；第2項內容量454G/CAN、固
    形量227G/CAN、數量210箱，單價CIF USD 120/CTN，經被告
    查驗結果，貨名均相符，惟其規格（固形量）不相符， 第1
    項固形量140G/CAN、數量計200箱，第2項之固形量255G/CAN
    、數量計210箱， 另增列之第3項（貨名、內容量同第1項）
    固形量213G/CAN、數量1,000箱， 遂認原告涉有虛報進口貨
    物規格、品質，逃漏稅費之行為，被告乃依驗估處查得之價
    格及依海關緝私條例第37條第1項規定，處漏稅額2倍之罰鍰
    計3,219,694元， 並依同條例第44條及貿易法第21條規定，
    追徵所漏進口稅費2,671,367元（含進口稅1,609,847元、營
    業稅1,053,444元、推廣貿易服務費8,076元）；另依營業稅
    法第51條第7款規定， 處所漏營業稅3倍之罰鍰計3,160,300
    元。原告不服，循序起訴訴稱，系爭之「固形物」並非報單
    上必要記載事項，縱有誤載，當不致有虛報問題，被告援用
    海關緝私條例第37條第1項對原告科罰， 訴願決定並予維持
    ，即有未洽。又原告並非故意將「固形物」記載錯誤，且係
    依賣方所出具之發票記載單價，產生錯誤，實非原告之故意
    或過失所致，被告遽科2倍關稅額之罰鍰及3倍營業稅罰鍰，
    實屬過重。另墨西哥產製鮑魚罐頭價格有高低，而原告進口
    之鮑魚罐頭並非車輪牌，被告竟以高價位之車輪牌鮑魚罐頭
    為核估之依據，顯有違誤云云。惟查：
(一)、報運貨物進口，報運人應負詳實填報進口貨物名稱、品質、
    規格等責任。報單第28欄位名稱已載明「貨物名稱、牌名、
    規格等」，而「鮑魚罐頭」價格，取決於內容量及固形量之
    規格、品質等因素，故其固形量自應填報於該欄位上。本案
    原申報之內容量、固形量及實到貨物經查驗結果之內容量部
    分相符，固形量均不符，並經原告所委託報關人員簽認無訛
    ，準此，原告既有虛報所運貨物之規格（即固形量申報不實
    ）及逃漏進口稅費情事，縱非故意，亦難辭過失之責，被告
    依首揭規定論處，核無不合。
(二)、本案貨物完稅價格案經驗估處總驗一一字第0931002770號函
    複核結果：「實際來貨查驗結果固形量與原申報不符，自無
    關稅法第25條規定之適用，又查無合於同法第27條至第30條
    規定之相關資料可資引用，爰依同法第31條規定之原則，依
    據查得之資料據以核估完稅價格，於法並無不合。另為慎重
    計，再參核與本案報單第2項貨物相同貨名、產地之報單第A
    E/BC/92/W346/5532號所申報價格（CFR USD 1,000/CTN）與
    原核估價格相當；本案報單第3項相同貨名、產地之報單第A
    W/BA/93/P436/7206號所申報價格（CFR USD 400/CTN）與原
    核估價格相當，又本案第 1項貨物依據查得之資料核估完稅
    價格應屬適法允當…。」 又本案報單第2項貨物係經憑樣鑑
    定為墨西哥產製車輪牌鮑魚罐，核價時亦係按該等品級、廠
    牌核估，原告訴稱其進口之鮑魚罐頭並非車輪牌，被告竟以
    高價位之車輪牌鮑魚罐頭為核估之依據，顯有違誤云云，核
    不足採。關於漏稅額計算部分，係依據驗估處核定價格：「
    第1、2項原申報貨物查無價格資料、實到貨物按 1.CFR USD
    300/CTN、2.CFR USD 1,000/CTN、 3.CFR USD 400/CTN核估
    」，至於原申報查無價格資料，被告即以原申報價格 1.CFR
    USD 60/CTN、 2.CFR USD 120/CTN按複合稅率（NT$38/KG）
    從高徵稅，核算其漏稅額，經核尚無不合。原告於本院審理
    中所提出之坊間墨西哥鮑魚罐頭之廠牌及售價文件、產品照
    片及發票等，經核尚非於本案貨物進口時或進口前、後之國
    內銷售價格，自難遽採為核定本案貨物之完稅價格，併此敘
    明。
三、綜上所述，原告之陳詞均不可採，則被告認原告涉有虛報進
    口貨物規格、品質，逃漏稅費之行為，依據驗估處查得之價
    格，依海關緝私條例第37條第1項規定，處漏稅額2倍之罰鍰
    計3,219,694元， 並依同條例第44條及貿易法第21條規定，
    追徵所漏進口稅費2,671,367元（含進口稅1,609,847元、營
    業稅1,053,444元、推廣貿易服務費8,076元）；另依營業稅
    法第51條第7款規定， 處所漏營業稅3倍之罰鍰計3,160,300
    元之處分，揆諸首揭規定，並無違誤，復查決定及訴願決定
    遞予維持，均無不合。原告徒執前詞，訴請撤銷訴願決定及
    原處分，並無理由，應予駁回。
四、本件事證已臻明確，兩造其餘攻擊防禦方法均與本件判決結
    果不生影響，故不逐一論述，併此敘明。
據上論結，本件原告之訴為無理由， 爰依行政訴訟法第98條第3
項前段判決如主文。
中    華    民    國    95    年     6    月    21    日
                             第二庭審判長法  官 徐瑞晃
                                         法  官 李得灶
                                         法  官 吳慧娟
上為正本係照原本做成。
如不服本判決，應於送達後20日內，向本院提出上訴狀並表明上
訴理由，如於本判決宣示後送達前提起上訴者，應於判決送達後
20日內補提上訴理由書（須按他造人數附繕本）。
中    華    民    國    95    年     6    月    21    日
                                         書記官 劉道文


司法院資訊處製作；財團法人民間司法改革基金會備份。
